臺灣高等法院臺中分院刑事判決
111年度上訴字第1472號

上  訴  人  
即  被  告  楊益凱
指定辯護人  本院公設辯護人陳秋靜
上列上訴人因違反槍砲彈藥刀械管制條例案件，不服臺灣苗栗地
方法院110年度訴字第571號中華民國111年3月30日第一審判決（
起訴案號：臺灣苗栗地方檢察署110年度偵字第5673號），提起
上訴，本院判決如下：
    主  文
上訴駁回。
    犯罪事實
一、楊益凱明知非制式手槍、可發射子彈具殺傷力之槍枝及具殺
    傷力之子彈，分屬槍砲彈藥刀械管制條例第4條第1項列管之
    槍砲及彈藥，非經中央主管機關許可，不得持有，竟基於持
    有非制式手槍、可發射子彈具殺傷力之槍枝及具殺傷力之子
    彈之犯意，於民國107年8月28日下午11時許，在苗栗縣○○鎮
    ○○街000號1樓前，自林國仁（嗣已死亡）取得如附表編號1
    至6所示非制式手槍1枝（含彈匣1個）、可發射子彈具殺傷
    力之長槍2枝，及具殺傷力之制式子彈4顆、非制式子彈6顆
    、制式散彈10顆，未經中央主管機關許可而持有之（並同時
    取得如附表編號7至9所示不具殺傷力之制式子彈1顆、非屬
    槍砲主要組成零件之長彈匣1個、擦槍工具1批）。嗣經警接
    獲檢舉其涉嫌持有非制式手槍及子彈，乃向臺灣苗栗地方法
    院申請搜索票獲准後，於110年9月2日上午8時50分許，至苗
    栗縣○○鎮○○街000號6樓楊益凱住處執行搜索，經楊益凱主動
    配合起出附表編號1至6所示之物，而查獲上情。
二、案經苗栗縣警察局竹南分局報告臺灣苗栗地方檢察署檢察官
    偵查起訴。
    理  由
一、本判決下述所引用上訴人即被告楊益凱（下稱被告）以外之
    人於審判外之供述證據，檢察官、被告及辯護人於本院審理
    時均同意有證據能力（見本院卷第49頁），且迄本院言詞辯
    論終結前，就該等證據之證據能力，皆未聲明異議，而本院
    審酌上開供述證據資料製作時之情況，並無不當取供或證明
    力明顯過低之瑕疵，認以之作為證據應屬適當，依刑事訴訟
    法第159條之5規定，認均具有證據能力。
二、本件判決以下引用之非供述證據，經本院於審理時依法踐行
    調查證據程序，與本案待證事實具有自然之關聯性，且無證
    據證明係公務員違法取得之物，依法自得作為證據。
貳、認定犯罪事實所憑證據及理由
一、上開犯罪事實，業據被告於警詢、偵訊、原審及本院審理中
    均坦承不諱（見偵卷第29頁至第35頁、第105頁至第107頁；
    原審卷第77頁至第80頁、第113頁至第114頁；本院卷第54頁
    ），並有臺灣苗栗地方法院110年度聲搜字第393號搜索票影
    本、執行搜索現場照片、搜索、扣押筆錄、扣押物品目錄表
    、林國仁個人基本資料查詢結果、內政部111年1月14日內授
    警字第1110870590號函、槍枝性能檢測及現場照片在卷可稽
    （見偵卷第37至48頁、第83頁、第191頁至第207頁、第211
    頁至第219頁；本院卷第53頁），且有如附表所示之物扣案
    可佐。
二、而扣案如附表編號1至7所示槍、彈，經送內政部警政署刑事
    警察局鑑定結果認：「送鑑長槍1枝（槍枝管制編號000000
    0000），認係其他可發射金屬或子彈之槍枝，組裝已貫通之
    金屬槍管、金屬轉輪，及金屬擊發機構而成，擊發功能正常
    ，可供擊發口徑12GAUGE制式散彈使用，認具殺傷力。送鑑
    長槍1枝（槍枝管制編號0000000000），認係其他可發射金
    屬或子彈之槍枝，組裝已貫通之金屬槍管、金屬轉輪，及金
    屬擊發機構而成，擊發功能正常，可供擊發口徑12GAUGE制
    式散彈使用，認具殺傷力。送鑑手槍1枝（槍枝管制編號00
    00000000），認係非制式手槍，由仿手槍外型製造之槍枝，
    組裝已貫通之金屬槍管而成，擊發功能正常，可供擊發適用
    子彈使用，認具殺傷力。……送鑑子彈11顆，鑑定情形如下
    ：㈠5顆，研判均係口徑9x19mm制式子彈，採樣2顆試射，均
    可擊發，認具殺傷力。㈡5顆，認均係非制式子彈，由金屬彈
    殼組合直徑約9.0mm金屬彈頭而成，採樣2顆試射，均可擊發
    ，認具殺傷力。㈢1顆，認係非制式子彈，由口徑9mm制式空
    包彈組合直徑約9.0mm金屬彈頭而成，經試射，可擊發，認
    具殺傷力。送鑑子彈10顆，研判均係口徑12GAUGE制式散彈
    ，採樣3顆試射，均可擊發，認具殺傷力」乙節，有該局110
    年11月18日刑鑑字第1108000543號鑑定書在卷可稽（見偵卷
    第227頁至第232頁），又未試射子彈再經送該局鑑定結果認
    ：「送鑑子彈21顆（已試射8顆），其中未試射子彈13顆，
    均經試射，結果如下：㈠3顆（如本局110年11月18日刑鑑字
    第1108000543號鑑定書內載鑑定結果㈠）：2顆，均可擊發
    ，認具殺傷力；1顆，無法擊發，認不具殺傷力。㈡3顆（如
    本局110年11月18日刑鑑字第1108000543號鑑定書內載鑑定
    結果㈡），均可擊發，認具殺傷力。㈢7顆（如本局110年11
    月18日刑鑑字第1108000543號鑑定書內載鑑定結果六），均
    可擊發，認具殺傷力」乙節，有該局111年3月4日刑鑑字第1
    110006951號函在卷可稽（見原審卷第95頁），足認扣案如
    附表編號1至6所示槍、彈均具殺傷力無訛。是被告之自白確
    與事實相符，堪可採信。
三、綜上所述，本案事證明確，被告犯行洵堪認定，應予依法論
    科。
參、論罪科刑
一、核被告所為，係犯槍砲彈藥刀械管制條例第7條第4項之非法
    持有非制式手槍罪、同條例第8條第4項之非法持有可發射子
    彈具殺傷力之槍枝罪、同條例第12條第4項之非法持有子彈
    罪。公訴意旨固就被告持有如附表編號2所示可發射金屬或
    子彈具殺傷力之長槍部分，漏論槍砲彈藥刀械管制條例第8
    條第4項之非法持有可發射子彈具殺傷力之槍枝罪嫌，惟經
    原審及本院當庭告知此部分罪名（見原審卷第108頁、本院
    卷第48頁），且與非法持有非制式手槍罪及非法持有子彈罪
    間具想像競合之裁判上一罪關係（詳下述），本院自得併予
    審理。
二、罪數
  ㈠未經許可持有槍枝、子彈，其持有之繼續，為行為之繼續，
    亦即一經持有該槍、彈，犯罪已經成立，但其完結須繼續至
    持有行為終了時為止，均祇論為一罪，不能予以割裂（最高
    法院108年度台上字第1920號判決意旨參照）。被告自取得
    時起至為警查獲時止，非法持有非制式手槍、具殺傷力之長
    槍及子彈之行為，均為繼續犯之單純一罪。
  ㈡未經許可持有槍、彈，係侵害社會法益之罪，同時持有種類
    相同之槍、彈，縱令客體有數個（如數支同種類槍枝、數發
    同種類子彈），仍為單純一罪，不生想像競合問題（最高法
    院97年台上字第231號判決意旨參照）。是被告同時持有具
    殺傷力之長槍2枝及子彈20顆部分，各應論以單純一罪。
  ㈢被告以一持有行為，同時非法持有非制式手槍、具殺傷力之
    長槍及子彈，而觸犯非法持有非制式手槍罪、非法持有可發
    射子彈具殺傷力之槍枝罪及非法持有子彈罪，為想像競合犯
    ，應依刑法第55條規定，從一重以非法持有非制式手槍罪處
    斷。
三、刑之加重、減輕
　㈠行為人未經許可持有可發射子彈具有殺傷力之改造槍枝為繼
    續犯，應將持有之繼續行為一體觀察，不能割裂，無論持有
    之「最初行為」、「中間行為」、「行為終了」祇要有一在
    另案所處徒刑執行完畢5年以內者，即有累犯之適用（最高
    法院104年度台上字第3941號判決意旨參照）。查被告前因
    詐欺案件，經臺灣苗栗地方法院以108年度苗簡字第468號判
    決判處有期徒刑2月確定，於108年10月30日易科罰金執行完
    畢乙節，有臺灣高等法院被告前案紀錄表在卷可稽，其於受
    徒刑執行完畢後5年以內故意再犯本案有期徒刑以上之罪，
    為累犯。本院審酌被告前案故意犯罪受刑之執行後，理應產
    生警惕作用，能因此自我控管，不再觸犯有期徒刑以上之罪
    ，縱執行完畢之前罪與本案之罪間罪質不同，惟其於執行完
    畢後，未能記取教訓，仍繼續持有槍、彈而故意再犯本案之
    罪，足見被告有其特別惡性，且前罪之徒刑執行無成效，對
    於刑罰之反應力顯然薄弱等一切情節，縱依刑法第47條第1
    項規定加重法定最低本刑，亦無罪刑不相當之情形，爰依司
    法院釋字第775號解釋意旨及刑法第47條第1項規定加重其刑
    ，辯護人認被告非在前案執行完畢後才取得扣案之槍、彈，
    不應依累犯規定加重其刑等語，尚不足採。
　㈡按裁判上一罪之想像競合犯，重罪之犯罪事實發覺於前，輕
    罪部分自首於後，從一重罪處斷時，因重罪部分非屬自首，
    固不得依自首規定減輕其刑，但因行為人主動供述輕罪部分
    之犯罪事實，倘認其確有悔改認過之心，自得資為犯後態度
    良好、從輕量刑之依據（最高法院108年度台上大字第3563
    號裁定意旨參照）。復刑法第62條規定，對於未發覺之罪自
    首而受裁判者，得減輕其刑。但有特別規定者，依其規定。
    又槍砲彈藥刀械管制條例第18條第1項前段規定，犯本條例
    之罪自首，並報繳其持有之全部槍砲、彈藥、刀械者，減輕
    或免除其刑。按槍砲彈藥刀械管制條例既為刑法之特別法，
    該條例第18條第1項前段規定，即為刑法第62條但書所示之
    特別規定，自應優先適用。（最高法院91年台上字第615號
    判決意旨參照）。再刑法第62條所謂「自首」，係指犯人在
    其犯罪未發覺前，向該管公務員承認犯罪，接受裁判而言。
    所謂「發覺」，固非以有偵查犯罪職權之機關或人員確知其
    犯罪無誤為必要，祇須有確切之根據，對其發生懷疑，將之
    列為偵查對象，即得謂為已發覺（最高法院102年度台上字
    第2355號判決意旨參照）。經查：
　⒈被告本案非法持有非制式手槍及子彈犯行之查獲經過，係他
    人檢舉被告持有非制式手槍及子彈，經警方報請檢察官許可
    聲請搜索票後，持搜索票至苗栗縣○○鎮○○街000號6樓被告住
    處執行搜索乙節，有臺灣苗栗地方法院110年度聲搜字第393
    號搜索票影本、苗栗縣警察局竹南分局偵查報告、代號A1（
    真實姓名、年籍詳卷）警詢筆錄在卷可稽（見偵卷第43頁；
    聲搜卷第9頁至第27頁）。足徵被告於警方搜索扣得非制式
    手槍及子彈犯行前，警方已有確切根據而得合理懷疑其涉有
    此部分犯嫌，屬已發覺之犯罪。是難認被告有於此部分犯罪
    未經發覺前，自首而接受裁判，並報繳其持有之全部槍砲、
    彈藥之情形，自無刑法第62條及槍砲彈藥刀械管制條例第18
    條第1項之適用。
　⒉綜觀全卷資料，僅足認警方於執行搜索前已發覺被告非法持
    有非制式手槍及子彈犯行，尚難擴張認警方已有確切根據而
    得合理懷疑被告另持有如附表編號2所示可發射子彈具殺傷
    力之長槍犯行，是被告於警方執行搜索時主動供出此輕罪部
    分犯行，自首而接受裁判，並配合起出上開長槍（見偵卷第
    31頁、第107頁），固合於槍砲彈藥刀械管制條例第18條第1
    項前段減刑規定，然因非法持有非制式手槍之重罪部分非屬
    自首，依上開說明，自不得依該規定減輕其刑，惟於量刑時
    當一併衡酌此減刑事由，附此敘明。
　㈢犯槍砲彈藥刀械管制條例之罪，於偵查或審判中自白，並供
    述全部槍砲、彈藥、刀械之來源及去向，因而查獲或因而防
    止重大危害治安事件之發生者，減輕或免除其刑，同條例第
    18條第4項前段定有明文。查被告固於偵查及審判中均自白
    本案犯槍砲彈藥刀械管制條例之罪，並陳稱：本案槍、彈來
    源係林國仁等語（見偵卷第31頁、第33頁至第34頁、第105
    頁至第107頁；原審卷第77頁至第78頁）。惟林國仁已於107
    年8月31日死亡，其涉犯違反槍砲彈藥刀械管制條例罪嫌，
    業經臺灣苗栗地方檢察署檢察官以110年度偵字第5673號為
    不起訴處分確定乙節，有個人基本資料查詢結果、不起訴處
    分書在卷可稽（見偵卷第83頁、第287頁），是顯無因被告
    供述全部槍、彈之來源，而查獲或防止重大危害治安事件發
    生之情形，自無從依槍砲彈藥刀械管制條例第18條第4項前
    段規定減輕或免除其刑。
　㈣刑法第59條之得酌量減輕其刑者，必須犯罪另有特殊之原因
    與環境等情，而在客觀上足以引起一般同情，認為即予宣告
    法定最低度刑期猶嫌過重者，始有其適用；至於犯罪之動機
    、犯罪之手段或犯罪後之態度等情狀，僅可為法定刑內從輕
    科刑之標準，不得據為酌量減輕之理由（最高法院95年度台
    上字第1319號判決意旨參照）。依本案犯罪情狀以觀，具有
    殺傷力之槍枝，極易對他人生命、身體造成危害，對社會治
    安潛藏威脅，為政府嚴加查緝之違禁物，而被告既知持有槍
    、彈為法所明禁，竟自林國仁取得持有非制式手槍1枝、具
    殺傷力之長槍2枝及子彈20顆，數量非微，且藏放達數年之
    久，對於社會秩序、治安及他人生命、身體等安全潛藏有高
    度危害，且無何迫於情勢或誤蹈法網等因素而屬堪以憫恕之
    情，實難認有何特殊原因與環境，在客觀上足以引起一般同
    情，自無從依刑法第59條規定酌減其刑。是辯護人為被告請
    求依刑法第59條減輕其刑云云，尚無所據。
肆、本院之判斷
一、原審認被告本件犯行事證明確，適用刑事訴訟法第299條第1
    項前段，槍砲彈藥刀械管制條例第7條第4項、第8條第4項、
    第12條第4項，刑法第11條前段、第55條、第47條第1項、第
    42條第3項、第38條第1項等規定，並以行為人之責任為基礎
    ，審酌被告未經許可，擅自持有非制式手槍、具殺傷力之長
    槍及子彈，係公共安全之潛在風險，對社會秩序及國民生活
    安全已生威脅，所為殊值非難，兼衡犯罪之動機、目的、手
    段、持有槍彈之數量與期間、未持之涉犯他案等情節，及坦
    承犯行之態度，並主動供出、交付所持有具殺傷力之長槍，
    暨自承高職肄業之智識程度、職冷氣安裝、月薪新臺幣45,0
    00元、尚有母親需照顧扶養之生活狀況等一切情狀，量處有
    期徒刑5年8月，併科罰金新臺幣10萬元，罰金如易服勞役，
    以新臺幣1千元折算1日。暨認扣案如附表編號1、2所示非制
    式手槍1枝、可發射子彈具殺傷力之長槍2枝，為違禁物，應
    依刑法第38條第1項規定宣告沒收；扣案如附表編號3至6所
    示式子彈4顆、非制式子彈6顆、制式散彈10顆，均因試射擊
    發而喪失子彈之作用及性質，不再具殺傷力，如附表編號7
    所示非制式子彈1顆，經鑑定不具殺傷力，如附表編號8所示
    長彈匣1個，經鑑定非屬槍砲主要組成零件乙節，有內政部1
    11年1月14日內授警字第1110870590號函在卷可稽（見原審
    卷第53頁），如附表編號9所示擦槍工具1批，皆非違禁物，
    且綜觀全卷證據資料，無事證證明係被告所有或他人無正當
    理由提供之供本案犯罪所用、犯罪預備或犯罪所生之物，均
    不予宣告沒收。經核所為認事用法均無違誤，量刑亦均屬妥
    適。
二、被告上訴意旨略以：被告並非自己購買也非有意圖使用槍枝
    從事違法行為，僅係林國仁將其槍枝保管在被告處所，被告
    本身並未使用過這些槍枝，被告雖有非法持有槍械，但與其
    他非法持有之案情，有意圖使用槍械為其他犯罪或者販賣等
    情節顯然不可同言而語。且被告自警察至被告處所時自始均
    配合搜索，且自行供出槍支放置位置，全程可稱極為配合，
    並無任何阻擋或隱匿，犯後態度為良好，且偵查審判中被告
    也均坦承犯行，原審法院認定判處被告有期徒刑5年8月，仍
    屬過重，請求酌情處較輕之刑度。惟按刑罰之量定，屬法院
    自由裁量之職權行使，應審酌刑法第57條所列各款事由及一
    切情狀，為酌量輕重之標準，並非漫無限制；量刑輕重係屬
    事實審法院得依職權自由裁量之事項，苟已斟酌刑法第57條
    各款所列情狀而未逾越法定刑度，不得遽指為違法；且在同
    一犯罪事實與情節，如別無其他加重或減輕之原因，下級審
    量定之刑，亦無過重或失輕之不當情形，則上級審法院對下
    級審法院之職權行使，原則上應予尊重（最高法院72年度臺
    上字第6696號、75年度臺上字第7033號判決意旨參照）。查
    原審就被告本案所犯已參酌上開理由，並具體斟酌刑法第57
    條各款所列情形，且未逾法定刑之範圍，復未濫用自由裁量
    之權限，亦與罪刑相當原則、比例原則無違，要無輕重失衡
    或偏執一端之情形，量刑尚屬妥適。至被告於本院審理中雖
    陳稱有向警方供出另案被告徐海文持有槍枝並因而查獲，請
    求從輕量刑等語，惟查此部分與本案並無關連性，尚不足以
    動搖原判決之量刑基礎，附此敘明。是本件被告上訴意旨尚
    不足採，其上訴為無理由，應予駁回。
據上論結，應依刑事訴訟法第368條，判決如主文。
本案經檢察官馮美珊提起公訴，檢察官陳佳琳到庭執行職務。
中　　華　　民　　國　　111 　年　　8 　　月　　2 　　日
            刑事第九庭   審判長法　官　紀  文  勝
                               法　官  姚  勳  昌
                               法　官  紀  佳  良 
以上正本證明與原本無異。
如不服本判決應於收受送達後20日內向本院提出上訴書狀，其未
敘述上訴理由者，並得於提起上訴後20日內向本院補提理由書狀
（均須按他造當事人之人數附繕本）「切勿逕送上級法院」。因
疫情而遲誤不變期間，得向法院聲請回復原狀。 

                               書記官  洪  鴻  權 
　　　　　　　　　　　　　　　 
中　　華　　民　　國　　111 　年　　8 　　月　　2 　　日
附表
編號 扣案物 數量 鑑定結果 1 非制式手槍（槍枝管制編號0000000000號，含彈匣1個） 1枝 由仿手槍外型製造之槍枝，組裝已貫通之金屬槍管而成，擊發功能正常，可供擊發適用子彈使用，認具殺傷力。 2 可發射金屬或子彈具殺傷力之長槍（槍枝管制編號0000000000、0000000000號） 2枝 組裝已貫通之金屬槍管、金屬轉輪，及金屬擊發機構而成，擊發功能正常，可供擊發口徑12GAUGE制式散彈使用，認具殺傷力。 3 具殺傷力之制式子彈 （均經試射） 4顆 口徑9x19mm制式子彈，均可擊發，認具殺傷力。 4 具殺傷力之非制式子彈 （均經試射） 5顆 由金屬彈殼組合直徑約9.0mm金屬彈頭而成，均可擊發，認具殺傷力。 5 具殺傷力之非制式子彈 （經試射） 1顆 由口徑9mm制式空包彈組合直徑約9.0mm金屬彈頭而成，可擊發，認具殺傷力。 6 具殺傷力之制式散彈 （均經試射） 10顆 口徑12GAUGE制式散彈，均可擊發，認具殺傷力。 7 不具殺傷力之非制式子彈 1顆 無法擊發，認不具殺傷力。 8 長彈匣 1個 非屬公告之槍砲主要組成零件。 9 擦槍工具 1批 無